最高法院刑事判決                              八十八年度台上字第四七八四號
  上  訴  人  甲○○
              丙○○
              乙○○
右上訴人等因常業重利案件，不服台灣高等法院中華民國八十八年三月四日第二審判
決（八十七年度上訴字第五二一八號，起訴案號：台灣宜蘭地方法院檢察署八十六年
度偵字第四○六六、四三八九號）提起上訴，本院判決如左：
    主  文
上訴駁回。
    理  由
按刑事訴訟法第三百七十七條規定，上訴於第三審法院，非以判決違背法令為理由，
不得為之，是當事人提起第三審上訴，應以原判決違背法令為理由，係屬法定要件。
如果上訴理由狀並未依據卷內訴訟資料，具體指摘原判決不適用何種法則或如何適用
不當，或所指原判決之違法情事，顯與法律規定得為第三審上訴理由之違法情形不相
適合時，均應認其上訴為違背法律上之程式，予以駁回。本件原判決撤銷第一審不當
之判決，改判依牽連犯關係從一重論處上訴人甲○○、丙○○、乙○○共同以乘他人
急迫貸以金錢，而取得與原本顯不相當之重利為常業罪刑之判決，已詳敘所憑之證據
及認定之理由，並對上訴人甲○○、丙○○否認有恐嚇犯行及乙○○否認犯罪之辯詞
，如何不足採信，均已依據卷內資料，詳予指駁，從形式上觀察，並無任何違背法令
之處。而證據之取捨及事實之認定，為事實審法院之職權，茍其判斷無違經驗法則或
論理法則，即不能任意指為違法。本件原判決依憑被害人許玉娟、黃有正、潘順傑、
陶曉、林瑞豐等人之指述，參酌其他證據調查之結果，綜合判斷，認上訴人乙○○
就上開犯行，與上訴人甲○○、丙○○有犯意聯絡及行為分擔，已敘明其取捨證據之
心證理由，核與採證法則並無違背。乙○○上訴意旨，仍執陳詞，以其僅係因姻親關
係，提供住處及電話供甲○○、丙○○二人使用，並未參與經營貸款業務，亦未知悉
其二人之重利犯行云云，而為事實之爭辯，並對原審採證認事之職權行使，任意指摘
，自非適法之第三審上訴理由。又裁判上一罪案件之重罪部分得提起第三審上訴，其
輕罪部分雖不得上訴，依審判不可分原則，第三審法院亦應併予審判，但以重罪部分
之上訴合法為前提，如該上訴為不合法，第三審法院既應從程序上予以駁回，而無從
為實體上判決，對於輕罪部分自無從適用審判不可分原則，併為實體上審判。本件上
訴人甲○○、丙○○就常業重利犯行部分，並未為任何違背法令之指摘，該部分上訴
自屬不合法律上程式。至其等牽連所犯之刑法第三百零五條恐嚇罪部分，其最重本刑
為二年有期徒刑，依刑事訴訟法第三百七十六條第一款之規定，原不得上訴於第三審
法院，該常業重利罪部分，既無合法之上訴，本院自無從依審判不可分原則，就恐嚇
罪部分併為實體之審判，其等此部分之上訴，亦非合法，均應予以駁回。
據上論結，應依刑事訴訟法第三百九十五條前段，判決如主文。
中      華      民      國    八十八    年      八      月    二十六    日
                              最高法院刑事第七庭
                                  審判長法官  謝  家  鶴
                                        法官  洪  文  章
                                        法官  花  滿  堂
                                        法官  陳  世  淙
                                        法官  洪  佳  濱
      右正本證明與原本無異
                                              書  記  官
中      華      民      國    八十八    年      九      月      十三    日
